【裁判字號】    90,易,1417
【裁判日期】    901227
【裁判案由】    贓物
【裁判全文】
臺灣屏東地方法院刑事判決                          九十年度易字第一四一七號
    公  訴  人  臺灣屏東地方法院檢察署檢察官
    被      告  甲○○
右列被告因贓物案件，經檢察官聲請簡易判決處刑（九十年度偵字第五二二０號），
本院認為不宜以簡易判決處刑，改依通常程序審理，茲判決如左：
    主  文
甲○○意圖為自己不法之所有，而侵占離本人所持有之物，處罰金伍佰元，如易服勞
役，以參佰元折算壹日。
    事  實
一、甲○○於民國八十九年十一月二十五日，在屏東縣麟洛鄉潭頭公墓，發現張顯臣
    所有號碼為Ｍ00000000之中華民國護照及號碼為000000000之
    臺胞證各一本（上述證件係於八十九年九月十日七時許，在張顯臣位於屏東市○
    ○路十三巷八弄三十一號住處為不詳姓名之人所竊走），遭該不詳姓名人棄置於
    該處而脫離張顯臣之持有，竟意圖為自己不法之所有，將上開證件予以侵占入己
    ，嗣於八十九年十二月十日十五時十五分許，在屏東縣潮州鎮○○路十二號前為
    警查獲。
二、案經屏東縣警察局潮州分局報請臺灣屏東地方法院檢察官聲請以簡易判決處刑，
    經本院改依通常程序審理。
    理  由
一、訊據被告甲○○矢口否認有侵占脫離物犯行，辯稱：我是於九十年一月底二月初
    在麟洛鄉潭頭公墓撿到護照及台胞證，我是以撿拾廢棄電器物為生，當天撿到了
    ，本來想送警察局，後來喝酒就忘記了等語。經查：(一)上開證件於八十九年九月
    十日七時許，在屏東市○○路十三巷八弄三十一號失竊之事實，業據被害人張顯
    臣指訴甚詳，並有屏東縣警察局潮州分局代保管單一紙附卷可參，足見上開證件
    確係遭人竊走之物品，又被告拾獲該物品之時間為八十九年十一月二十五日，已
    據其於警訊中供述明確，其於審理時另稱係在九十年一月或二月間所拾獲，應非
    實在。(二)上開證件均屬有關個人能力或資格之證明文件，且與日常生活有密切之
    關係，衡情，其所有人不致將之棄置公墓內，應係不詳姓名竊賊竊得財物後，將
    對其並無財產價值之證件丟棄該處，而應認為脫離他人持有之物，又被告於本院
    審理時亦自承上開證件係伊所拾獲，惟被告竟未依法定程序交予警方處理，且亦
    未將前開證件返還被害人張顯臣，確將前開證件隨身攜帶，顯有不法所有之意圖
    。(三)綜上所述，被告辯稱伊本來想交給警察，後來喝酒就忘記等語，顯係卸責之
    詞，不足採信，本件事證明確，被告犯行堪以認定。
二、核被告所為係犯刑法第三百三十七條之侵占脫離物罪。公訴人雖認被告所犯係刑
    法第三百四十九條第一項之收受贓物罪，惟查：被告雖持有上開證件，惟能否以
    其持有上開證件即推論係自不詳姓名之人收受而來，已非無疑，況其一再指稱係
    在屏東麟洛鄉潭頭公墓所拾取，是公訴意旨雖認被告所犯係刑法第三百四十九條
    第一項之收受贓物罪，然遍查全卷，並無事證可資證明被告明知上開證件係贓物
    而向何人收受，惟本件公訴人請求確定具侵害性之基本事實與本院認定之基本事
    實，不論侵害時、地及被害主體均無差異，二者社會基本事實同一，爰變更起訴
    法條，改依侵占離本人持有之物罪審理。爰審酌被告素行、犯罪動機、目的、手
    段、所生危害及犯後態度等一切情狀，量處如主文所示之刑，並諭知易服勞役之
    折算標準。
據上論斷，應依刑事訴訟法第二百九十九條第一項前段、第四百五十二條、第三百條
，刑法第三百三十七條、第四十二條第二項，罰金罰鍰提高標準條例第一條前段、第
二條，判決如主文。
本案經檢察官薛水生到庭執行職務。
中      華      民      國      九十      年    十二    月    二十七    日
                                      臺灣屏東地方法院刑事第三庭
                                          審判長法  官  黃國永
                                                法  官  陳姵君
                                                法  官  余德正
右正本證明與原本無異。
對於本判決如有不服應於收受送達後十日內向本院提出上訴書狀上訴於台灣高等法院
高雄分院並按他造當事人之人數附具繕本。
                                                書記官  曾文玲
中      華      民      國      九十      年    十二    月    二十七    日
附錄法條：
刑法第三百三十七條
意圖為自己或第三人不法之所有，而侵占遺失物、漂流物或其他離本人所持有之物者
，處五百元以下罰金。


司法院資訊處製作；財團法人民間司法改革基金會備份。
